臺灣橋頭地方法院刑事裁定　
111年度聲字第774號
聲明異議人
即  受刑人  蘇浴塘
上列聲明異議人因受刑人公共危險案件，不服臺灣橋頭地方檢察
署檢察官執行指揮處分（111年度執字第2188號），本院裁定如
下：
    主  文
聲明異議駁回。
    理  由
一、聲明異議意旨略以：聲明異議人即受刑人蘇浴塘（下稱異議
    人）案發後痛定思痛、決心戒酒，自費進行酒精依賴之戒癮
    治療，迄今已經完成六次，准易科罰金或易服社會勞動足收
    矯正之效。且異議人須照顧末期腎臟病之父親及扶養就學中
    的兒子，且異議人有正當工作，倘入監執行將使家庭頓失所
    依，也難再次回歸社會。又執行命令並未給予受刑人陳述意
    見之機會，有違正當法律程序，且未載明准否易服社會勞動
    之理由，有裁量怠惰。爰依刑事訴訟法第484條規定聲明異
    議，請求撤銷檢察官原執行指揮處分等語。
二、按犯最重本刑為5年以下有期徒刑以下之刑之罪，而受6月以
    下有期徒刑或拘役之宣告者，依刑法第41條第1項規定，固
    得易科罰金。但易科罰金，難收矯正之效或難以維持法秩序
    者，不在此限。又依前項規定得易科罰金而未聲請易科罰金
    者，以及受6月以下有期徒刑或拘役之宣告，而不符前項易
    科罰金之規定者，依同條第2項、第3項規定，固均得易服社
    會勞動。然因身心健康之關係，執行顯有困難者，或易服社
    會勞動，難收矯正之效或難以維持法秩序者，不適用之，同
    條第4項亦定有明文。上開易刑處分之否准，係法律賦予檢
    察官指揮執行時之裁量權限，執行檢察官自得考量受刑人之
    實際情況，是否有難收矯正之效或難以維持法秩序，以作為
    其裁量是否准予易科罰金或易服社會勞動之憑據，非謂一經
    判決宣告易科罰金之折算標準，執行檢察官即應為易科罰金
    或易服社會勞動之易刑處分。又所謂「難收矯正之效」及「
    難以維持法秩序」，乃立法者賦與執行檢察官得依具體個案
    ，考量犯罪特性、情節及受刑人個人特殊事由，審酌應否准
    予易刑處分之裁量權，檢察官就此項裁量權之行使，僅於發
    生裁量瑕疵之情況，法院始有介入審查之必要，倘檢察官之
    執行指揮，其程序上已給予受刑人就其個人特殊事由陳述意
    見之機會（包括在檢察官未傳喚受刑人，或已傳喚受刑人但
    受刑人尚未到案前，受刑人先行提出易科罰金聲請等情形）
    ，實體上並已就包含受刑人所陳述關於其個人特殊事由在內
    之刑法第41條第1項但書或第4項所指情形予以衡酌考量，則
    難認其裁量權之行使有何違法或不當可言。易言之，執行檢
    察官就受刑人是否確因易科罰金或易服社會勞動，而有難收
    矯正之效，或難以維持法秩序之情事，有裁量判斷之權限，
    法院僅得審查檢察官裁量時其判斷之程序有無違背法令、事
    實認定有無錯誤、其審認之事實與刑法第41條第1項但書、
    第4項之裁量要件有無合理關連、有無逾越或超過法律規定
    之範圍等問題，原則上不宜自行代替檢察官判斷受刑人有無
    上開情事。倘執行檢察官經綜合評價、衡酌後，仍認受刑人
    有上開不適宜為易刑處分之情形，而為否准受刑人易科罰金
    或易服社會勞動之執行命令，則屬執行檢察官裁量權之合法
    行使範圍，自不得任意指為違法或不當（最高法院110年度
    台抗字第1188號裁定意旨參考)。
三、經查：
    ㈠異議人因公共危險案件，經本院以111年度交簡字第732號
      判決處有期徒刑6月，併科罰金1萬元，有期徒刑如易科罰
      金，罰金如易服勞役，均以1,000元折算1日確定，有前開
      判決、臺灣高等法院被告前案紀錄表附卷足參。該案經移
      送臺灣橋頭地方檢察署（下稱橋頭地檢署）執行，檢察官
      寄發傳票予異議人通知其於111年8月5日到案，異議人於1
      11年7月5日收受執行傳票，有該案確定判決、得易服社會
      勞動案件審查表、易科罰金案件初核表、刑事執行案件進
      行單、送達證書及臺灣高等法院被告前案紀錄表等資料在
      卷可稽，業經本院調閱橋頭地檢署111年度執字第2188號
      案件查閱屬實，此部分事實足堪認定。
    ㈡異議人主張檢察官之上開執行指揮未予其陳述意見之機會
      云云。惟異議人於111年7月22日具狀聲請准服社會勞動，
      有其刑事聲請准服社會勞動狀及其上收文戳章可參，內容
      與上開聲明異議意旨大致相同，檢察官則函覆異議人稱：
      台端因犯不能安全駕駛致交通危險罪共3罪，業經臺灣橋
      頭地方法院判決確定，本件為駕駛汽車，並與他人發生交
      通事故，酒測值高達每公升1.10毫克，顯然已經造成公共
      危險，足認准予易科罰金或易服社會勞動顯難維持法秩序
      ，因認非執行本件宣告刑，難以收矯正之效果，台端之聲
      請，礙難准許等語，並駁回異議人之聲請，此經本院依職
      權調閱橋頭地檢署111年度執聲他字第716號案卷核閱無誤
      。足見本件檢察官上開執行指揮處分之過程中，已先給予
      異議人充分陳述意見及表達個人特殊事由之機會與時間，
      並在異議人具狀充分表示意見後，檢察官亦具體審酌異議
      人所提出之各項事由，並對異議人詳細告知不准與易刑處
      分之理由。是本件檢察官之執行指揮程序並無重大違誤，
      亦符合正當法律程序之要求，異議人主張本件執行程序有
      瑕疵，已無足採。
    ㈢再者，異議人於107年6月22日、108年10月18日、111年2月
      5日三度酒後駕車，三次酒測值分別為0.66mg/l、0.73mg/
      l、1.10mg/l，有臺灣高等法院被告前案紀錄表、臺灣屏
      東地方法院107年度交簡字第1825號、本院108年度交簡字
      第2962號刑事判決可參。是被告於五年內三犯酒駕，且酒
      測值越來越高，顯然前案予以被告易科罰金之機會，完全
      無法讓異議人記取教訓，其無視於其他用路人生命安全之
      態度及惡性實昭然若揭，又本案係發生交通事故，更具高
      度危險性並嚴重侵害法秩序。是檢察官審酌上開事由，認
      異議人本件所處有期徒刑部分，如不入監執行，難收矯正
      之效及維持法秩序，其裁量所依據之事實與卷內事證所示
      相符，與刑法第41條第1項但書、第4項之裁量要件亦具備
      合理關連、並無逾越或超過法律規定之範圍，難認該執行
      指揮有何違法或不當之處。
    ㈣按是否符合「難收矯正之效」、「難以維持法秩序」之不
      准易科罰金、易服社會勞動要件，核與受刑人有無身體、
      教育、職業、家庭等執行困難事由無涉。而現行刑法第41
      條第1項有關得易科罰金之規定，已刪除「因職業、家庭
      等事由，執行顯有困難」之規定，亦即執行檢察官考量是
      否准受刑人易科罰金、易服社會勞動時，已不須考量受刑
      人是否因職業、家庭等事由致執行顯有困難，而僅須考量
      受刑人如不接受有期徒刑或拘役之執行，是否難收矯正之
      效，或難以維持法秩序，以作為其裁量是否准予易科罰金
      或易服社會勞動之依據，倘其未濫用權限，自不得任意指
      摘為違法（最高法院103年度台抗字第45號裁定意旨參照
      ）。縱異議人需負擔家中經濟、有家人須照料等家庭經濟
      狀況，仍未能以此指摘檢察官之裁量有所違誤。是異議人
      執此聲明異議，自非有據。至於異議人雖自費於111年6月
      6日起至耕心療癒診所接受戒癮心理輔導課程，有其診斷
      證明書可證，然本案被告係在屏東縣枋山鄉友人住處飲酒
      後，駕車返回高雄市楠梓區住處，距離之遠亦可見被告完
      全藐視法令，又被告測得酒精濃度為1.10mg/l，可知在路
      途中被告是以如此高之酒精濃度駕車，後甚至與其他駕駛
      人發生擦撞，對於一般用路人危險性之高。被告前經兩度
      易科罰金之機會，如早有決心要戒除酒癮，又豈會有本案
      之發生。以被告五年反覆再犯、酒測值漸次升高之之情形
      ，足見其不在乎其他用路人安全之輕率心態，並未因易刑
      處分而改善，尚無從以其正接受酒癮治療為由指摘檢察官
      裁量有所不當，此部分主張亦不可採。
    ㈤綜上所述，本件檢察官之指揮執行並無違背正當法律程序
      之要求，其裁量無違法或不當之處。異議人執前開理由，
      指摘檢察官之執行指揮處分不當，為無理由，應予駁回。
四、依刑事訴訟法第486條，裁定如主文。 　　　
中　　華　　民　　國　　111 　年　　8 　　月　　11　　日
                  刑事第一庭    法　官  王奕華
以上正本證明與原本無異。
如不服本裁定，應於送達後5日內，向本院提出抗告狀。
中　　華　　民　　國　　111 　年　　8 　　月　　12　　日
                                書記官  莊琬婷